【裁判字號】    98,訴,3431
【裁判日期】    981130
【裁判案由】    偽造文書等
【裁判全文】
臺灣板橋地方法院刑事判決              98年度訴字第3431號
公  訴  人  臺灣板橋地方法院檢察署檢察官
被      告  乙○○
                    （現在臺灣臺北監獄臺北分監執行中）
上列被告因偽造文書等案件，經檢察官提起公訴（98年度偵緝字
第2029號），本院依簡式審判程序審理後，判決如下：
    主    文
乙○○犯行使偽造私文書罪，處有期徒刑捌月，減為有期徒刑肆
月，如易科罰金，以新臺幣壹仟元折算壹日。
    事    實
一、乙○○明知李明俊並未同意加入其自任會首所召集之民間合
    會〔該合會含會首共31會，每會會款新臺幣（下同）5 千元
    ，採由會款扣除標金之內標制，會期自民國96年3 月20日起
    至98年8 月20日止，每月20日開標〕，竟基於行使偽造準私
    文書及意圖為自己不法所有之犯意，於96年3 月20日20時許
    ，在臺北縣三重市○○街某計程車車行內，擅自在紙上偽簽
    「李明俊」之姓名及書寫「800 」，而偽造足以表示「李明
    俊」以所出利息金額為800 元投標之意之標單完成後，旋於
    當日開標後向該合會會員提示而行使之，同時詐稱該合會之
    首會已由李明俊得標，致使甲○○、林荷芬、林國煌、黃少
    澤（原名黃宗仁）、周世騰（原名周一銘）、劉家慧、顏惠
    珍、姚志宏等合會會員均陷於錯誤，分別於96年3 月23日前
    繳交每會會款4,200 元（即活會會員繳交每會會款扣除得標
    利息金額後之餘額）予乙○○，藉此詐得前揭會員所交付之
    會款，而足以生損害於李明俊本人及前揭會員。嗣因乙○○
    於96年10月20日開標後未繼續處理該合會事務即不知去向，
    經甲○○告訴偵辦始悉上情。
二、案經甲○○訴請臺灣板橋地方法院檢察署檢察官偵查後提起
    公訴。
    理    由
一、本案被告乙○○所犯均係死刑、無期徒刑、最輕本刑為3 年
    以上有期徒刑以外之罪，因其就被訴事實皆為有罪之陳述，
    經本院告知簡式審判程序之旨，並聽取公訴人、被告之意見
    後，經合議庭裁定由受命法官獨任進行簡式審判程序審理，
    合先敘明。
二、上開犯罪事實，業據被告乙○○於本院準備程序中及審理時
    均坦承不諱，核與證人即告訴人甲○○於檢察事務官詢問及
    檢察官訊問時；證人即被害人林國煌、林荷芬、黃少澤、周
    世騰、劉家慧、顏惠珍、姚志宏、李明俊於檢察官訊問時所
    為之證述均相合，並有本案合會會單1 份附卷可稽，足以佐
    證被告自白與事實相符，堪以採信。本案事證明確，被告犯
    行洵堪認定，應依法論科。
三、按冒用他人名義書寫標單，以冒標他人之合會，茍標單上除
    書寫被冒標者姓名及欲標取會款所出利息之金額外，並書有
    「標單」之意旨，而就文義內容之本身，使人一見即知係投
    標會款之標單，該標單固係刑法第210 條所稱之私文書；惟
    如僅在紙上書寫被冒標者之姓名及所出利息之金額，就文義
    本身並不足以獨立表示一定用意之證明，如非依民間合會之
    習慣，尚無從認定其上之文字，係用以表示該名義人願出所
    書金額之利息以標取互助會會款之證明者，則非刑法第210
    條所規定之私文書，而屬同法第220 條第1 項以文書論之準
    私文書（最高法院92年度台上字第7231號判決意旨參照）。
    查本案標單雖未載明「標單」等文字，惟依民間合會之習慣
    ，已足認定係用以表示該名義人願出所書金額之利息以標取
    合會會款之證明，自屬準私文書無訛。是核被告乙○○所為
    ，係犯刑法第216 條、第210 條、第220 條第1 項之行使偽
    造私文書罪及同法第339 條第1 項之詐欺取財罪。被告偽造
    被害人「李明俊」簽名之行為，係屬偽造準私文書之階段行
    為，而其偽造準私文書後復持以行使，先前偽造之低度行為
    則為行使之高度行為所吸收，均不另論罪。又被告以一行使
    偽造標單之行為，騙取告訴人甲○○、被害人林荷芬、林國
    煌、黃少澤、周世騰、劉家慧、顏惠珍、姚志宏等人之合會
    會款，同時違犯前揭行使偽造私文書、詐欺取財二罪，並侵
    害數法益，屬想像競合犯，應依刑法第55條規定，從一重之
    行使偽造私文書罪處斷。爰審酌被告刑案前科紀錄之素行狀
    況，有臺灣高等法院被告前案紀錄表在卷可參，暨其犯罪動
    機、手段、所生損害程度，及於犯後尚知坦認犯行等一切情
    狀，量處如主文所示之宣告刑，且因本案被告犯罪時間係在
    96年4 月24日以前，並符合中華民國96年罪犯減刑條例規定
    之減刑要件，應減其刑期二分之一，及諭知如易科罰金之折
    算標準，以資懲儆。末查，被告於本院審理時，已陳明本案
    標單於開標完後，即已當場撕毀丟棄等語在卷，經核被告就
    其犯行既已全部坦承不諱，應無就此再特意為虛偽陳述之必
    要，且案發時點距今已二年餘，該標單又僅能作為表示標取
    該合會金之意，衡情亦應不復存在，堪認被告就此所述應值
    採信，而該標單既已滅失，故就該標單及其上偽造之「李明
    俊」簽名，爰皆不併予宣告沒收，附此敘明。
據上論斷，應依刑事訴訟法第273 條之1 第1 項、第299 條第1
項前段，刑法第216 條、第210 條、第220 條第1 項、第339 條
第1 項、第55條、第41條第1 項前段，刑法施行法第1 條之1 ，
中華民國96年罪犯減刑條例第2 條第1 項第3 款、第7 條、第9
條，判決如主文。
本案經檢察官馮君傑到庭執行職務。
中    華    民    國    98    年    11    月    30    日
                  刑事第十七庭  法  官  張 兆 光
上列正本證明與原本無異。
如不服本判決，應於判決送達後10日內敘明上訴理由，向本院提
出上訴狀 (應附繕本) ，上訴於臺灣高等法院。其未敘述上訴理
由者，應於上訴期間屆滿後20日內向本院補提理由書「切勿逕送
上級法院」。
                                書記官  曹 秋 冬
中    華    民    國    98    年    11    月    30    日
附錄本案論罪科刑法條：
刑法第216條
行使第210 條至第215 條之文書者，依偽造、變造文書或登載不
實事項或使登載不實事項之規定處斷。
刑法第210條
偽造、變造私文書，足以生損害於公眾或他人者，處5 年以下有
期徒刑。
刑法第339條
意圖為自己或第三人不法之所有，以詐術使人將本人或第三人之
物交付者，處5 年以下有期徒刑、拘役或科或併科1,000 元以下
罰金。
以前項方法得財產上不法之利益或使第三人得之者，亦同。
前2 項之未遂犯罰之。


司法院資訊處製作；財團法人民間司法改革基金會備份。
